臺灣高等法院民事判決　　　　　　　　　　95年度上字第86號
上　訴　人　丙○○
訴訟代理人　王寶蒞律師
　　　　　　乙○○
被上訴　人　甲○○
訴訟代理人　羅秉成律師
複代理　人　曾能煜律師
上列當事人間租佃爭議事件，上訴人對於中華民國94年11月30日
臺灣板橋地方法院94年度訴字第 512號第一審判決提起上訴，並
為訴之追加，經本院於95年12月26日言詞辯論終結，判決如下：
    主  文
上訴、追加之訴及其假執行之聲請均駁回。
第二審及追加之訴訴訟費用由上訴人負擔。
    事實及理由
一、出租人與承租人間因耕地租佃發生爭議時，非經調解、調處
    不得起訴，耕地三七五減租條例第26條第1項、第2項定有明
    文。所謂租佃爭議係指出租人與承租人間因租用耕地所發生
    之一切爭議而言，包括因轉租、欠租，或租期屆滿後，租賃
    關係是否當然不存在所生之爭議等均屬之。兩造就上訴人是
    否不為耕作、上訴人可否申請續訂租約之爭議，於起訴前已
    經該管耕地租佃委員會調解、調處不成立，應認為業已踐行
    耕地三七五減租條例第26條所定之調解、調處程序。耕地三
    七五減租條例第26條第２項規定租佃爭議須經調解、調處始
    得起訴，旨在維持租佃雙方情感減少訟累。同條例第17條第
    2 項，係針對出租人依同條第1項第5款規定終止租約時，應
    由出租人給予承租人補償之規定。兩造既已因可否申請續訂
    及終止租約等事由，經調解、調處不成立，由台北縣政府移
    送原審審理，上訴人另依同條例第17條第1項第５款、第2項
    規定，請求被上訴人給付補償金；被上訴人並以：上訴人廢
    耕多時，終止原訂租約為由，提起反訴請求確認系爭耕地租
    賃法律關係不存在，均應認其已踐行該條項所定之調解、調
    處程序。被上訴人抗辯：上訴人請求給付補償費用未經調解
    、調處，依法應逕予駁回云云（見本院卷１第24頁），自不
    足採。
二、原審就本訴及反訴部分，均為上訴人敗訴之判決，上訴人雖
    於94年12月16日提起上訴，惟僅敘明對第一審判決上訴，並
    未提出訴之聲明，有上訴書可證（見本院卷１第10頁至第11
    頁）。上訴人嗣於95年3月2日提出上訴準備書狀，已對反訴
    部分爭執（見本院卷1第17頁）。上訴人另於95年3月22日準
    備期日提出上訴聲明（見本院卷１第38頁），因該聲明不明
    確，本院行使闡明權，上訴人主張：僅對本訴部分上訴，反
    訴部分未上訴云云（見本院卷1第34頁）。上訴人嗣於95年1
    1 月14日及95年12月26日又表示本訴及反訴均上訴等語，有
    筆錄可按（見本院卷2第107頁、第116頁）。上訴人第1次之
    上訴書及聲明，係「請求廢棄原判決」，既未標明僅就本訴
    部分上訴，形式上應認係對全部判決上訴，上訴人於本院95
    年３月22日準備期日雖主張：僅對本訴部分上訴，反訴部分
    未上訴等語，惟應屬誤會，上訴人既未撤回反訴部分之上訴
    ，應認反訴部分仍繫屬本院，合先敘明。
三、按訴之變更或追加，非經他造同意，不得為之。但請求之基
    礎事實同一或擴張或減縮應受判決事項之聲明者，不在此限
    ，民事訴訟法第446條第1項、第255條第1項第2、3款定有明
    文。上訴人於原審依耕地三七五減租條例第17條第2項第3款
    規定，請求被上訴人給付新台幣（下同）22,527,144元，及
    自判決確定日起至清償日止，按週年利率5％ 計算之利息。
    嗣於本院追加依平均地權條例第63條第2項第1款規定，並擴
    張上訴聲明為：「被上訴人應給付上訴人24,802,538元，及
    自95年8月27日起至清償之日止，按年息5％計算之利息」（
    見本院卷2第117頁），其請求之基礎事實同一且屬擴張應受
    判決事項之聲明，應予准許。
四、上訴人起訴主張：(一)本訴部分：上訴人之父戴洪端與被上訴
    人之父李坤地於民國（下 同）50年5月20日，就分割前台北
    縣新莊巿頭前段 488地號土地訂立耕地三七五租約，後由兩
    造繼承該租賃關係。上開土地嗣分割為台北縣新莊市○○段
    頭前小段488-5、488-16、488-104、488-105、488-100、48
    8-101地號（下 稱系爭土地）及488-79地號等耕地。後因都
    巿計劃變更，上開台北縣新莊巿頭前段頭前小段488-79地號
    變更為台北縣新莊巿福基段 547地號。系爭土地業已編定為
    「前盛工業區」及住宅區，且已由被上訴人設定債權額1,80
    0萬元之抵押權予訴外人李進益 、李進水，上訴人雖要求續
    訂租約，被上訴人卻藉故辭拒，被上訴人於原審既提起反訴
    ，終止本件租約，上訴人自得依耕地三七五減租條例第17條
    第1項第5款、第2項之規定，請求賠償。上訴人承租之系爭4
    88-5、48 8-16及488-79地號耕地之面積分別為4,221、58、
    24平方公尺合計5,203平方公尺，而此3筆耕地之公告現值均
    為每平方公尺為17,700元，被上訴人於本件耕地租約終止後
    ，應給付上訴人22,527, 144元 ，爰請求被上訴人應給付上
    訴人22,52 7,144元 ，及自本判決確定時起至清償日止，按
    週年利率5%計算之利息。(二)反訴部分則以：系爭土地於94年
    １月28日經台北縣政府圍籬禁止新建，致上訴人無法耕作。
    又系爭頭前小段488-101、488-105地號之地目既為「道」，
    上訴人如何耕作？故上訴人並未廢耕。上訴人至78年間仍有
    繳租，因被上訴人不同意續訂租約，致上訴人不知如何繳租
    等語抗辯。
五、被上訴人則以：(一)本訴部分：1.上訴人承租之台北縣新莊市
    ○○段頭前小段488-5、488-16、488-104、488-105、488-1
    00、488-101等６筆耕地，業已非因不可抗力繼續1年不為耕
    作而廢耕多時，被上訴人依耕地三七五減租條例第17條第１
    項第4款「 非因不可抗力繼續一年不為耕作」為由終止租約
    ，故無同條第2項補償規定之適用。2.上訴人所指福基段547
    地號土地係被上訴人出租予另一佃農蔡萬春，與系爭租約無
    涉，且前揭福基段 547地號土地業經被上訴人收回，其上現
    無任何三七五租約存在，故系爭租約並不含上訴人所指之福
    基段547地號土地等語抗辯。(二) 反訴部分：被上訴人於原審
    提起反訴主張：被上訴人之父李坤地與上訴人之父戴洪端於
    50年1月1日就系爭土地訂立租登字第75號之耕地租約。其後
    該租約變更為莊登字第 105號耕地租約，並由兩造分別承受
    該租賃關係，續由被上訴人為出租人、上訴人為承租人。新
    莊市公所於93年5月6日至系爭土地進行現場勘查，認定「耕
    地現況芒草叢生，僅發現少數農作物，確有廢耕之事實」。
    新莊市公所於94年1月5日會同兩造至系爭耕地進行會勘，經
    雙方配合地政事務所測量人員現場指界結果認定，「 105號
    租約雙方耕作地點認定無異議（現況為雜樹及菅芒等雜草附
    照片）」，上訴人業於 94年3月17日調處程序中自認，其自
    76年之後即未繳交租金亦未為耕作。上訴人雖主張：其年年
    向新莊市公所申請災情歉收租稅全免及休耕輪作，然而新莊
    市公所查證後發現並無此事。本件已符合耕地三七五條例第
    17條第1項第4款規定，上訴人非因不可抗力而繼續１年不為
    耕作，被上訴人自得終止該租約。爰請求確認兩造間就坐落
    台北縣新莊市○○段頭前小段488-5號土地內面積2,236平方
    公尺、同段488-16號土地內面積44平方公尺、同段488 -104
    號土地內面積703平方公尺、同段488-105號土地內面積1,18
    3平方公尺、同段488-100號土地內面積21平方公尺、及同段
    488-101號土地內面積17平方公尺等6筆土地之耕地租約關係
    不存在。
六、原審對於：(一)上訴人本訴之請求，判決上訴人敗訴，上訴人
    聲明不服，提起上訴，求為廢棄原判決後開不利於上訴人部
    分，並求為命被上訴人應給付上訴人24,802,538元，及自95
    年8月27日起至清償之日止，按年息5％計算之利息，暨願供
    擔保請准宣告假執行。被上訴人則求為判決駁回上訴，如受
    不利益之判決，願供擔保請准免為假執行。(二)對於被上訴人
    反訴之請求，判決確認兩造間就坐落台北縣新莊市○○段頭
    前小段488-5號土地內面積2,236平方公尺、同段488-16號土
    地內面積44平方公尺、同段488-104號土地內面積703平方公
    尺、同段488-105號土地內面積1,183平方公尺、同段488-10
    0號土地內面積21平方公尺、及同段488-101號土地內面積17
    平方公尺等６筆土地之耕地租賃法律關係不存在，上訴人不
    服，提起上訴，求為廢棄原審不利上訴人之判決，並駁回被
    上訴人於原審之反訴。被上訴人則求為判決駁回上訴。
七、經查，被上訴人之父李坤地與上訴人之父戴洪端於50年1月1
    日就系爭土地訂立租登字第75號之耕地租約。其後該租約變
    更為莊登字第 105號耕地租約，並由兩造分別承受該租賃關
    係，續由被上訴人為出租人、上訴人為承租人之事實，為兩
    造所不爭，並有臺灣省私有耕地租約影本１件、土地登記簿
    謄本6件附卷可稽（見原審卷1第8至20頁），堪信為真。
八、本訴部分：
  (一)上訴人主張：台北縣福基段 547地號土地係系爭耕地租賃契
    約範圍云云，雖據提出土地登記簿謄本1件、地籍圖謄本2紙
    、新莊巿公所租約變更登記通知書影本1紙為證（見原審卷2
    第32、59、63、67頁），惟為被上訴人所否認，並抗辯：系
    爭租約不含福基段547地號土地等語。經查：
  (1)系爭租約於 50年5月20日訂立時，耕地範圍係新莊市○○段
    488地號內0.5255甲（按1甲土地為0.9699公頃，則上揭耕地
    面積經換算後為5,096.82平方公尺），嗣原地主於62年間賣
    出893平方公尺（約270坪）土地，並經分割為488-11地號土
    地（ 嗣重測變更地號為新莊市○○段563地號土地），系爭
    租約面積因此減為4,203.82平方公尺（ 四捨五入後為4,204
    平方公尺），有土地登記簿謄本可稽（見原審卷2第139至14
    8頁）。
  (2)系爭福基段547地號土地（ 即頭前小段488-79地號）係自頭
    前段頭前小段488-79地號土地重測而來，而頭前段頭前小段
    488-79地號土地則自頭前段頭前小段488-16地號土地分割而
    來，另頭前段頭前小段488-16地號土地係自頭前段頭前小段
    488 地號土地分割而來，為兩造所不爭，並有台北縣新莊地
    政事務所 94年5月31日北縣莊地登字第0940007556號函、土
    地登記簿謄本可證（見原審卷2第80頁至第93頁）。
  (3)依被上訴人主張之承租範圍：台北縣新莊市○○段頭前小段
    488-5號土地內面積2,236平方公尺、同段488-16號土地內面
    積44平方公尺、同段488-104號土地內面積703平方公尺、同
    段488-105號土地內面積1,183平方公尺、同段 488-100號土
    地內面積21平方公尺、及同段 488-101號土地內面積17平方
    公尺等6筆土地（見原審卷2第312頁 ），其總面積為4,2 04
    平方公尺，與前開(1)相符。
  (4)系爭福基段 547地號，原出租人為上訴人，承租人為被上訴
    人，兩造對耕作地點認定有異，經新莊巿公所於94年1月5日
    邀集兩造及地政事務所人員至現地會勘結果，確認本件莊租
    登字第105號租約之耕作地點係系爭頭前小段488-5、488-16
    、488- 100、488-101、488-104、 488-105地號土地，現況
    為雜樹及管芒等雜草，頭前小段488-79地號（即系爭福基段
    547地號 ）土地非兩造約定耕作範圍等情，有臺北縣新莊巿
    公所 94年5月5日北縣莊民字第0940 023102號函暨檢附會勘
    記錄、土地登記簿謄本、94年7月12日北縣莊民字第0940035
    473號函可稽（見原審卷2第11、13、14、156、238 、239頁
    ）。
  (5)依原審84年度訴字第724號、本院85年度上字第997號、86年
    度上更(一)字第 570號、最高法院86年度台上字第3420號、87
    年度台上字第2865號民事判決確認之事實，系爭福基段 547
    地號土地（即頭前段頭前小段488-79地號）係被上訴人與另
    一佃農蔡萬春間租約之耕地，訴外人蔡萬春訴請續訂租約，
    經判決駁回確定在案，有判決影本可證（見原審卷2第157至
    196頁）。
  (6)綜上，系爭福基段 547地號土地並非系爭耕地租約之租賃範
    圍，上訴人主張包括在內，自不足取。
  (二)上訴人依耕地三七五減租條例第17條第１項第5款、第2項規
    定，請求被上訴人給付24,802,538元，及自 95年8月27日起
    至清償之日止，按年息5％計算之利息云云。經查：
  (1)依耕地三七五減租條例第17條第1項第5款規定，耕地租約在
    租佃期限未屆滿前，經依法編定或變更為非耕地使用時，得
    終止租約。又，「依前項第 5款規定，終止租約時，除法律
    另有規定外，出租人應給予承租人‧‧‧補償」，同條第 2
    項規定甚明。復按「耕地三七五減租條例第17條第 2項，係
    針對出租人依同條第1項第5款規定終止租約時，所為應由出
    租人給予承租人補償之規定。申言之，耕地租約在租賃期限
    未屆滿前，經依法編定或變更為非耕地使用時，出租人得予
    以終止租約，但應給予承租人補償，故承租人請求出租人補
    償，以租約經出租人依該條第1項第5款規定終止為前提」（
    最高法院78年度台上字第1642號判決參照）。
  (2)被上訴人並未依耕地三七五減租條例第17條第1項第5款規定
    請求終止耕地租約。從而，上訴人依同條例第17條第２項規
    定，請求被上訴人補償，即屬無據。
  (三)上訴人另依平均地權條例第63條第2項第1款規定，請求被上
    訴人給付24,802,538元，及自95年 8月27日起至清償之日止
    ，按年息5％計算之利息云云。經查：
  (1)「出租之公、私有耕地因實施市地重劃致不能達到原租賃之
    目的者，由直轄市或縣（市）政府逕為註銷其租約並通知當
    事人」；「依前項規定註銷租約者，承租人得依左列規定請
    求或領取補償：1.重劃後分配土地者，承租人得向出租人請
    求按重劃計畫書公告當期該土地之公告土地現值3分之1之補
    償‧‧‧」，平均地權條例第63條第1、2項規定甚明。故上
    訴人依平均地權條例第63條第２項規定，請求被上訴人補償
    ，以系爭租約經台北縣政府依同條第１項規定註銷租約為要
    件。
  (2)經查，本院向台北縣政府函查系爭租約是否業已註銷，該府
    函復：「‧‧‧目前重劃工程施作中且尚未完成地籍整理作
    業，尚未辦理註銷或轉載（租約標示變更登記）等程序」等
    語，有台北縣政府 95年8月10日北府地區字第0950578018號
    函可證（見本院卷2第5頁）。系爭租約既尚未註銷，上訴人
    依平均地權條例第63條第２項規定，請求被上訴人補償，殊
    不足取。
  (四)系爭租約業經被上訴人依耕地三七五減租條例第17條第１項
    第4款規定終止租約（ 詳後述），租約既已終止，上訴人依
    耕地三七五減租條例第17條第2項、平均地權條例第63條第2
    項第1款規定，請求被上訴人補償，亦屬無據。
  (五)綜上，上訴人依耕地三七五減租條例第17條第２項、平均地
    權條例第63條第2項第1款規定，請求被上訴人給付24,802,5
    38元，及自95年8月27日起至清償之日止，按年息5％計算之
    利息，自不足取。
九、反訴部分：
  (一)被上訴人主張：系爭耕地，業已非因不可抗力繼續１年不為
    耕作而廢耕多時，被上訴人依耕地三七五減租條例第17條第
    1 項第4款規定終止租約等語。經查：
  (1)耕地租約在租佃期限未屆滿前，有「 非因不可抗力繼續1年
    不為耕作時」，出租人得終止租約，耕地三七五減租條例第
    17條第1項第4款規定甚明。又按「承租人承租耕地非因不可
    抗力繼續１年不為耕作，不問其不為耕作者，係承租耕地之
    一部或全部，出租人均得依耕地三七五減租條例第17條第１
    項第4款規定終止租約，收回全部耕地 」，最高法院著有84
    年台上字第1856號判例。
  (2)系爭頭前小段488-5、488-16、488-100、488-101、488-104
    、488-105等地號土地，經新莊市公所於「 93年5月6日」至
    現場勘查，認定：「耕地現況芒草叢生，僅發現少數農作物
    ，確有廢耕之事實」。新莊市公所復於「94年1月5日」會同
    兩造至系爭耕地進行會勘，經雙方配合地政事務所測量人員
    現場指界結果認定：「 105號租約號雙方耕作地點認定無異
    議（現況為雜樹及菅芒等雜草附照片）」，有台北縣新莊巿
    公所三七五租約會勘紀錄及現場照片可稽（ 見原審卷1第22
    頁至26頁、48頁至51頁）。
  (3)原審於「 94年5月23日」囑託新莊地政事務所派員會同履勘
    現場並指界，系爭頭前小段488-100、488-101地號土地上設
    有圍籬，系爭頭前小段488-104鄰488-100地號土地之部分及
    鄰488- 102地號土地之部分，均未耕作，中間部分土地則為
    訴外人蔡金池種植之金針，原告亦自認該金針非其耕作。現
    灌溉溝渠行經系爭頭前小段488-104、488-5地號，其中鄰東
    方部分有種植金針、紅菜與青椒等作物。鄰系爭488- 105地
    號之系爭488- 101地號土地上有廢棄物、廢土、雜樹、雜草
    。上訴人稱：上開灌溉溝渠為其挖掘，而系爭頭前小段488-
    5 、488-104、488-105地號土地上種植竹子、芭蕉、雜樹、
    雜草等。土地上所見之18棵芭蕉為其所種植，竹子種植後僅
    留1棵存活云云，有勘驗筆錄、現場照片20幀、地籍圖謄本1
    紙、現場照片12幀、光碟1片可稽（見原審卷2第43、44、72
    至79、111至120頁）。
  (4)綜上，上訴人非因不可抗力，未在系爭耕地上耕作，已繼續
    1年以上，堪信為真。 被上訴人以反訴書狀繕本之送達，為
    終止系爭租約之意思表示，核屬有據。被上訴人反訴請求確
    認兩造間就坐落台北縣新莊市○○段頭前小段 488-5號土地
    內面積2,236平方公尺、同段 488-16號土地內面積44平方公
    尺、同段488-104號土地內面積703平方公尺、同段 488-105
    號土地內面積1,183平方公尺、同段 488- 100號土地內面積
    21平方公尺、及同段488-101號土地內面積17平方公尺等6筆
    土地之耕地租賃法律關係不存在，為有理由。
  (5)系爭土地之使用分區管制業已變更為「前盛工業區」及住宅
    區，並由被上訴人設定債權額1,800萬元 之抵押權予訴外人
    李進益、李進水，為兩造所不爭，並有土地登記簿謄本可證
    。又，系爭土地實施都市計畫後，縣政府雖圍有圍籬，但不
    影響上訴人之自由進出，亦為上訴人所不爭（見本院卷１第
    124頁 ）。系爭耕地之使用分區管制是否變更，及是否設定
    抵押權，與系爭土地是否得耕作無關。前開事由，並非不可
    抗力而無法耕作。又，上訴人抗辯：系爭土地依台北縣94年
    １月28日北府地區字第0940048447號函，禁止該地區之土地
    移轉、分割、設定負擔、建築改良物之新建、增建、改建、
    重建及採取土石或變更地形，禁止期間自94年2月1日至95年
    1月30日云云（見本院卷1第19頁），縱令屬實，該函並未禁
    止耕作，上訴人既得自由進出圍籬，自不影響耕作。況，新
    莊市公所於93年5月6日至現場勘查時，上訴人早已廢耕，亦
    與台北縣94年1月28日北府地區字第0940048447號函無關。
  (6)上訴人雖抗辯：其至78年間仍有繳租，因被上訴人不同意續
    訂租約，以致上訴人不知如何繳租云云，並提出郵政掛號郵
    件回執、收據等影本為證（見原審卷2第304頁）。惟查：依
    上開收據記載，固可認被上訴人於79年2月24日簽收77年、7
    8年第 1、2期租金，惟上訴人是否於系爭土地耕作，屬事實
    問題，與被上訴人是否同意續訂租約，係屬兩事，上訴人自
    不得因被上訴人不同意續訂租約，而不為耕作。
  (7)上訴人另主張：其年年向新莊市公所申請災情歉收租稅全免
    及休耕輪作云云。惟台北縣新莊市公所查證後發現並無此事
    ，有該所93年11月25日北縣莊民字第0930063705號函影本可
    證（見本院卷1第84頁），自不足取。
十、綜上所述，上訴人依耕地三七五減租條例第17條第1項第5款
    、第2項、平均地權條例第63條第２項第1款規定，請求被上
    訴人給付24,802,538元，及自 95年8月27日起至清償之日止
    ，按年息5％ 計算之利息為無理由，不應准許。其假執行之
    聲請亦失所附麗，應併予駁回。。被上訴人反訴請求確認兩
    造間就坐落台北縣新莊市○○段頭前小段 488-5號土地內面
    積2,236平方公尺、同段 488-16號土地內面積44平方公尺、
    同段488-104號土地內面積703平方公尺、同段 488-105號土
    地內面積1,183平方公尺、同段 488- 100號土地內面積21平
    方公尺、及同段488-101號土地內面積17平方公尺等6筆土地
    之耕地租賃關係不存在，為有理由。原審為上訴人敗訴之判
    決，及駁回其假執行之聲請，並為被上訴人反訴部分勝訴之
    判決，並無不合。上訴意旨指摘原判決不當，求予廢棄改判
    ，為無理由，應予駁回。上訴人追加之訴，為無理由，應予
    駁回，及其假執行之聲請，已失其依附，應併予駁回。
十一、上訴人依平均地權條例第63條第２項規定，請求被上訴人補
    償，以系爭租約依同條第１項規定註銷租約為要件。而系爭
    租約尚未註銷，已如前述。上訴人未從事耕作，亦經新莊市
    公所於93年5月6日、94年1月5日2次勘查；原審於94年5月23
    日履勘在案。上訴人於本院95年12月26日言詞辯論期日，請
    求本院向台北縣政府函查系爭土地於重劃後是否已不能達租
    賃之目的；及調查空照圖上有無綠地區域。又於辯論終結後
    之95年12月28日具狀請求調查系爭土地位置變動、地號、地
    目變化、系爭土地是否因市地重劃而影響耕作，除違反民事
    訴訟法第 276條規定外，亦無必要，併予敘明。本件事證已
    臻明確，兩造其餘攻擊、防禦方法及未經援用之證據，經本
    院審酌後認對判決結果不生影響，爰不一一論列，附此敘明
    。
十二、據上論結，本件上訴及追加之訴均無理由，依民事訴訟法第
    449條第1項、第78條，判決如主文。
中　　華　　民　　國　　96　　年　　1　　月　　9  　　日
                    民事第十一庭
                        審判長法  官  鄭雅萍
                              法  官  薛中興
                              法  官  林恩山
正本係照原本作成。
如不服本判決，應於收受送達後20日內向本院提出上訴書狀，其
未表明上訴理由者，應於提出上訴後20日內向本院補提理由書狀
（均須按他造當事人之人數附繕本）上訴時應提出委任律師或具
有律師資格之人之委任狀；委任有律師資格者，另應附具律師資
格證書及釋明委任人與受任人有民事訴訟法第466條之1第1項但
書或第2項（詳附註）所定關係之釋明文書影本。
中　　華　　民　　國　　96　　年　　1 　　月　　9 　　日
　　　　　　　　　　　　　　　 書記官　周淑靜
附註：
民事訴訟法第466條之1（第1項、第2項）：
對於第二審判決上訴，上訴人應委任律師為訴訟代理人。但上訴
人或其他法定代理人具有律師資格者，不在此限。
上訴人之配偶、三親等內之血親、二親等內之姻親，或上訴人為
法人、中央或地方機關時，其所屬專任人員具有律師資格並經法
院認為適當者，亦得為第三審訴訟代理人。
